臺灣宜蘭地方法院民事簡易判決
110年度羅簡字第251號
原      告  吳昌達  

被      告  王啓廸  
訴訟代理人  呂紹瑞  
複  代理人  劉倚帆  
上列當事人間請求損害賠償事件，原告提起刑事附帶民事訴訟，
經本院刑事庭裁定移送前來（110年度交簡附民字第43號），本
院於中華民國111年5月2日言詞辯論終結，判決如下：
　　主　文
被告應給付原告新臺幣壹拾壹萬零肆佰捌拾壹元，及自民國一百
一十年六月二十三日起至清償日止，按週年利率百分之五計算之
利息。
原告其餘之訴駁回。
訴訟費用由被告負擔十分之一，餘由原告負擔。
本判決第一項得假執行。但被告如以新臺幣壹拾壹萬零肆佰捌拾
壹元為原告預供擔保，得免為假執行。
原告其餘假執行之聲請駁回。
　　事實及理由
壹、程序部分
    按「訴狀送達後，原告不得將原訴變更或追加他訴。但有下
    列各款情形之一者，不在此限：三、擴張或減縮應受判決事
    項之聲明者。」民事訴訟法第255條第1項第3款定有明文。
    本件原告起訴時聲明第1項原為：被告應給付原告新臺幣（
    下同）1,234,318元，及自起訴狀繕本送達翌日起至清償日
    止，按週年利率5%計算之利息（見本院卷第10頁）。嗣於民
    國110年12月7日具狀變更其前項聲明為：被告應給付原告1,
    025,627元，及自起訴狀繕本送達翌日起至清償日止，按週
    年利率5%計算之利息（見本院卷第22、24、62頁）。核原告
    所為前開聲明之變更，係減縮應受判決事項之聲明，揆諸前
    開規定，應予准許。
貳、實體部分
一、原告起訴主張：被告於109年6月12日晚間，駕駛車牌號碼00
    0-0000號自用小客車，沿宜蘭縣羅東鎮中山路2段由東往西
    方向行駛，嗣於同日20時48分許，行經該路段與天祥路無號
    誌之交岔路口時，因疏未注意車前狀況及減速慢行，致撞擊
    原告所騎乘之車牌號碼000-000號普通重型機車（下稱系爭
    車輛），原告因而受有右肩峰鎖骨間關節脫臼、胸壁挫傷等
    傷害，系爭車輛亦因而毀損（下稱系爭車禍），又原告因系
    爭車禍已受有112,157元之醫療費用、169,400元之看護費用
    、5,520元之交通費用、647,300元之不能工作損失、11,250
    元之修復系爭車輛費用之損失，並因精神痛苦得請求慰撫金
    80,000元，總計被告應賠償原告1,025,627元。為此，爰依
    民法第184條第1項前段之規定提起本件訴訟等語。並聲明：
    ㈠被告應給付原告1,025,627元，及自起訴狀繕本送達翌日起
    至清償日止，按週年利率5%計算之利息。㈡願供擔保，請准
    宣告假執行。
二、被告則以：被告確有於上揭時、地因過失造成原告受有傷害
    及車輛損毀，惟原告所受之醫療費用損失應僅有59,365元、
    交通費用之損失應僅有1,920元、看護費用之損失應僅有112
    ,000元，又原告並無工作損失，亦不得請求修復系爭車輛之
    費用，所請求之慰撫金80,000元亦屬過高，再就系爭車禍之
    發生，原告亦有過失，應自行承擔部分損失等語，資為抗辯
    ，並聲明：㈠原告之訴駁回。㈡如受不利判決，願供擔保請准
    宣告免為假執行。
三、本院之判斷
(一)按「因故意或過失，不法侵害他人之權利者，負損害賠償責
    任。」民法第184條第1項前段定有明文。本件原告主張被告
    就系爭車禍之發生有所過失，因而致原告受有上揭傷害及系
    爭車輛損毀，被告並因上揭駕車之過失行為經本院以110年
    度交簡字第319號刑事判決論處過失傷害罪並經判決確定等
    情，此有系爭車禍之道路交通事故現場圖、道路交通事故調
    查報告表(一)、(二)、現場照片在卷可稽（見臺灣宜蘭地方
    檢察署110年度偵字第111號卷第18-30頁），並經本院調取
    上揭刑事案卷核閱屬實，又被告於言詞辯論期日對上情亦明
    確表示不爭執（見本院卷第72頁），上情首堪信為真實。從
    而，本件被告既因上述過失行為導致系爭車禍之發生，造成
    原告受有傷害及系爭車輛損毀，揆諸前開規定，原告自得就
    其所受損害請求賠償。
(二)茲就原告主張其所受之各項損害有無理由，判斷如下：
　1.原告請求醫療費用支出部分：　　　
　　原告主張因系爭車禍受有前揭傷害而支出醫療費用112,157
    元，其中包含於醫療財團法人羅許基金會羅東博愛醫院（下
    稱羅東博愛醫院）門診、住院、急診及醫材之費用共計72,1
    57元及中藥補品費用共計40,000元；而被告對原告上開主張
    ，則就其中原告在羅東博愛醫院之骨科就醫之費用59,365元
    部份不爭執，而對原告其餘於心臟血管科、復健科等之就醫
    費用、醫材及中藥補品部份有所爭執。經查，原告就所主張
    上述支出費用，業據提出醫療費用收據等以為證明（見本院
    卷第29-38頁），而本院考量原告所受傷勢，係右肩峰鎖骨
    間關節脫臼、胸壁挫傷等傷害，經行開放性復位併鋼釘板固
    定手術，手術傷口11公分，骨頭癒合時間需2至3個月，並應
    使用懸臂帶等情，此有羅東博愛醫院109年6月18日羅博醫診
    字第2006033905號診斷證明書、110年5月27日羅博醫診字第
    2105051619號診斷證明書、109年8月22日羅博醫診字第2008
    048227號診斷證明書、110年8月8日羅博醫診字第210801224
    8號診斷證明書在卷可憑（見本院卷第27-28頁），是依其傷
    勢、受傷部位及接受之治療，堪信原告於受傷後在醫院之骨
    科、復健科、胸腔外科、一般外科之就醫費用，應屬因系爭
    車禍所生之必要支出費用，而依原告所提醫療費用收據，可
    見其於系爭車禍發生後在羅東博愛醫院之骨科、復健科、胸
    腔外科、一般外科之就醫費用共計70,660元（見本院卷第29
    -38頁），其此部分請求，應屬有據，應予准許；至原告所
    主張其餘於心臟內科就醫之費用及藥材、證書之費用共計1,
    497元，因原告未能證明該部份費用與本件傷勢有何相關，
    此部分尚難認屬原告因系爭車禍所生之必要費用，不應准許
    ；至原告主張因受有前揭傷害，購買補品共花費40,000元等
    情，固據提出收據4張為據（見本院卷第39頁），惟原告並
    未舉出任何證據證明其有何服用補品之必要，是其請求此部
    分費用，尚乏所憑，不應准許。綜前所述，原告因系爭車禍
    所受有醫療費用支出之損害應為70,660元。
  2.原告請求看護費用部分：
　　原告主張因系爭車禍受有前揭傷害，於第一次手術住院期間
    7日、出院後56日，及於第三次拔除鋼釘手術後2週（14日）
    均需受全日看護，以全日看護2,200元之標準計算，其看護
    費用應為169,400元（即(7日+56日+14日)×2,200元=169,400
    元）等語；而被告對原告上述主張，則認原告僅需受看護56
    日，以全日看護2,000元之標準計算，其看護費用應為112,0
    00元（56日×2,000元=112,000元）等語。查原告因系爭車禍
    受有右肩峰鎖骨間關節脫臼，而自109年6月12日起入住羅東
    博愛醫院，並經於同月13日行開放性復位併鋼釘板固定手術
    ，又依原告之傷勢其於骨頭癒合期間需專人看護6至8週等情
    ，此有此有羅東博愛醫院109年6月18日羅博醫診字第200603
    3905號診斷證明書、110年5月27日羅博醫診字第2105051619
    號診斷證明書在卷可憑（見本院卷第27頁），本院據此認定
    原告因系爭車禍需專人看護之期間，應為系爭車禍發生之當
    日109年6月12日及手術（即109年6月13日）後之8週期間，
    共計57日，而全日看護所需費用，依宜蘭地區之行情每日2,
    200元計，應屬合理。至原告其餘主張應受看護之期間，未
    據其舉證以實其說，自原告所提羅東博愛醫院109年6月18日
    羅博醫診字第2006033905號診斷證明書、110年5月27日羅博
    醫診字第2105051619號診斷證明書、109年8月22日羅博醫診
    字第2008048227號診斷證明書、110年8月8日羅博醫診字第2
    108012248號診斷證明書亦未見有此必要，原告此部分主張
    ，尚難准許。綜前，原告因系爭車禍所受有看護費用支出之
    損害應為125,400元（即57日×2,200元=125,400元）。
　3.原告請求交通費用部份：
　　原告主張因系爭車禍受有傷害需往返就醫，共計支出5,520
    元之交通費用等語；而被告對原告上述主張，則認原告僅有
    16次前往骨科就醫屬有必要，以每次交通費用120元計算，
    其必要之交通費用應為1,920元（16次×120元=1,920元）等
    語。查本件原告於受傷後在醫院之骨科、復健科、胸腔外科
    、一般外科之就醫，均應屬因系爭車禍受傷而有所必要，業
    據本院認定如前「貳、三、(二)、1.」所述，而本件依原告
    所提之醫療費用收據及前述診斷證明書，可見其於系爭車禍
    發生後在109年6月23日、109年6月30日、109年7月7日、109
    年7月28日、109年8月18日、109年8月26日、109年9月2日、
    109年9月9日、109年9月23日、109年9月30日、109年10月7
    日、109年10月21日、109年11月4日、109年12月2日、110年
    1月8日、110年2月3日、110年2月19日、110年3月31日、110
    年5月27日、110年7月26日、110年8月11日、110年8月18日
    、110年9月8日、110年9月27日等24日有前往上述科別門診
    就醫，並有於109年6月12日至109年6月20日、109年8月20日
    至109年8月22日、110年8月5日至110年8月8日共3段期間住
    院手術治療（見本院卷第27-38頁），本院據此認定原告於
    上開期間往返就醫之交通費用，堪信屬因系爭車禍所生之必
    要支出費用，而依本件原告所提出之交通費用收據，可見原
    告上述期間共支出4,320元之交通費用（見本院卷第43-47頁
    ），其此部分請求，應屬有據，應予准許；至其餘非於上述
    期間之交通費用共計1,200元，尚乏所憑，不應准許。
　4.原告請求不能工作損失部份：
　　原告主張其原任職金宜蘭有限公司及玖鴻企業社，每月薪資
    各約38,922元、33,000元，其因系爭車禍受有傷害，於109
    年6月13日至110年2月17日之期間及第三次開刀後1個月即11
    0年8月6日至110年9月5日之期間均無法工作，受有不能工作
    之損失647,300元等語；而被告對原告上述主張，則認原告
    僅有休養2至3個月之必要，而原告於109年7月至109年11月
    期間仍有繼續於金宜蘭有限公司上班，並無工作損失，玖鴻
    企業社則是自請留職停薪，亦難認係因系爭車禍造成其有不
    能工作之損失等語。查本件依原告所提之羅東博愛醫院110
    年5月27日羅博醫診字第2105051619號診斷證明書，就原告
    因系爭車禍所受右肩峰鎖骨間關節脫臼術後，其上記載醫師
    囑言：109年6月20日出院，需門診追蹤治療，骨頭癒合時間
    需2-3個月，患肢不宜工作負重，需使用懸臂帶等語（見本
    院卷第27頁），又原告所提之羅東博愛醫院110年8月8日羅
    博醫診字第2108012248號診斷證明書，就原告因系爭車禍所
    受右肩峰鎖骨間關節脫臼接受第3次手術之術後，其上記載
    醫師囑言：110年8月6日行拔釘手術，傷口約7公分長，110
    年8月8日出院，須門診追蹤治療等語（見本院卷第28頁），
    是本院據此認定原告因系爭車禍受有傷害，確有3個月之期
    間因而不能工作，至原告其餘主張不能工作之期間，未據其
    舉證以實其說，自原告所提之前述診斷證明書或醫療費用收
    據等，亦未見有此必要，原告此部分主張，尚難採憑。又原
    告雖主張其原任職金宜蘭有限公司及玖鴻企業社，每月薪資
    各約38,922元、33,000元等語，並提出在職證明書及薪資袋
    、綜合所得稅申報資料等為據（見本院卷第48-54頁），惟
    本件依原告自行提出之所得稅申報資料（見本院卷第51-54
    頁）及經本院依職權調閱原告之稅務電子閘門資料（見限閱
    卷），可見原告於108、109年間，均未有自玖鴻企業社領取
    薪資所得之紀錄，而其於109年間，自金宜蘭有限公司共計
    領取467,067元之薪資，是本院據此認定原告於系爭車禍發
    生前，其每月工作所得應為其在金宜蘭有限公司工作之所得
    38,922元（全年工作所得467,067元÷12月=每月平均所得38,
    922元，小數點以下四捨五入），至原告主張尚有玖鴻企業
    社之薪資收入部份，因與前述卷存證據不符，尚難採憑。據
    此，本件原告所得請求因系爭車禍所致不能工作之損失，應
    為116,766元（即38,922元×3個月=116,766元）。
  5.原告請求系爭車輛之修復費用部份：
    原告主張其所有系爭車輛因系爭車禍而毀損，因修復而需支
    出11,250元之費用，被告應予賠償等語；被告則主張本件為
    刑事附帶民事訴訟，其得請求者以因被告犯過失傷害罪所生
    之損害為限，不得請求系爭車輛之修復費用等語。惟按原告
    附帶提起民事訴訟不合刑事訴訟法第487條第1項「因犯罪而
    受損害之人，於刑事訴訟程序得附帶提起民事訴訟，對於被
    告及依民法負賠償責任之人，請求回復其損害。｣規定之要
    件者，如經刑事庭裁定移送民事庭，原告得補繳裁判費，以
    補正該項欠缺，最高法院民事大法庭108年度台抗大字第953
    號裁定意旨甚明，是本件原告請求有關系爭車輛之修復費用
    部份，雖不屬因被告犯過失傷害罪而受之損害，然原告就此
    部分請求業經補繳裁判費，此有本院答詢表1紙在卷可查，
    揆諸前開說明，其上開要件之欠缺業經補正，本院自應就其
    該部分請求有無理由進行實體之審究，被告上開所辯，尚乏
    所據。又按依民法第196條請求賠償物被毀損所減少之價額
    ，得以修復費用為估定之標準，但以必要者為限（如修理材
    料以新品換舊品，應予折舊）（最高法院77年度第9次民事
    庭會議決議㈠意旨參照）。經查系爭車輛因受有前揭損害，
    其修復費用共計11,250元，此有原告所提估價單1紙在卷可
    憑（見本院卷第55頁），惟自該估價單記載情形，其所列之
    項目、金額均為零件之費用，又原告就前開11,250元中有何
    部份屬於無庸折舊之工資費用，未為任何說明及舉證，是本
    件堪信原告因修復系爭車輛，計支出11,250元之零件費用，
    而依行政院所頒固定資產耐用年數表及固定資產折舊率之規
    定，機械腳踏車之耐用年數為3年，採定率遞減法計算折舊
    時，折舊率為每年千分之536，而其最後1年度之折舊額，加
    歷年折舊累計額，其總和不得超過該資產成本原額10分之9
    ，亦即採用定率遞減法折舊者，最後1年度之未折減餘額等
    於成本10分之1。而查系爭車輛係於101年7月出廠，迄本件
    車禍發生時即109年6月，已7年餘而逾機械腳踏車之耐用年
    數，揆諸前開說明，上述零件費用應扣除折舊費用10分之9
    ，故系爭車輛必要之修復費用計為1,125元，揆諸前揭說明
    ，原告請求被告給付系爭車輛之必要修復費用即1,125元，
    應屬有據。逾此部分之請求，則無理由。
  6.精神損害賠償（即慰撫金）部分：
　　按不法侵害他人之人格權，被害人受有非財產上損害，請求
    加害人賠償相當金額之慰撫金時，法院對於慰撫金之量定，
    應斟酌實際加害情形、所造成之影響、被害人所受精神上痛
    苦之程度、兩造之身分、地位、經濟狀況及其他各種情形，
    俾為審判之依據（最高法院51年台上字第223號判例、89年
    度台上字第1952號判決、86年度台上字第511號判決、86年
    度台上字第3537號判決意旨參照）。是本院斟酌本件系爭車
    禍發生之經過、被告過失之情形、原告因被告之過失造成之
    傷勢輕重、精神痛苦情形，暨兼衡雙方當事人身份、地位及
    經濟能力、加害程度及原告所受損害等一切情狀後，認原告
    請求被告賠償精神慰撫金80,000元，尚屬過高，其請求被告
    賠償之精神慰撫金於50,000元之範圍內為適當，應予准許。
    逾此部分之請求，為無理由，應予駁回。
　7.綜上所述，原告因系爭車禍所受之損害，應為368,271元（7
    0,660元+125,400元+4,320元+116,766元+1,125元+50,000元
    =368,271元）。
(三)再按「損害之發生或擴大，被害人與有過失者，法院得減輕
    賠償金額，或免除之。」民法第217條第1項定有明文。本件
    被告主張原告就系爭車禍之發生與有過失，應自行承擔部分
    損失等情，為原告於言詞辯論期日明確表示不爭執（見本院
    卷第72頁），本院復審酌系爭車禍之發生，係因被告於上開
    時、地沿宜蘭縣羅東鎮中山路2段由東往西方向行駛，行經
    該路段與天祥路無號誌之交岔路口時，疏未注意車前狀況及
    減速慢行，貿然通過上開路口，原告騎乘系爭車輛沿宜蘭縣
    ○○鎮○○路○○○○○○○○○○○○號誌之交岔路口，亦疏未注意車前狀
    況，及未注意其行進方向車道上畫有倒三角形讓路標線，其
    本應減速慢行或停車，禮讓幹線道上由被告所駕駛之車輛優
    先通行，反貿然通過上開路口，而致雙方之車輛發生碰撞，
    此有兩造之調查筆錄及道路交通事故現場圖、道路交通事故
    調查報告表(一)、(二)、現場照片等在卷可稽（見臺灣宜蘭
    地方檢察署110年度偵字第111號卷第5-27頁），堪信原告對
    於系爭車禍之發生確有過失，且過失程度較被告為大。而本
    件前經送交通部公路總局臺北區監理所基宜區車輛行車事故
    鑑定會進行交通事故鑑定，其結果亦略以：原告駕駛普通重
    型機車，行經無號誌岔路口，車道上劃有倒三角形讓路線標
    示，支道車未注意右方幹道來車並停讓其先行，為肇事主因
    ；被告駕駛自用小客車，行經無號誌岔路口，疏未減速慢行
    ，作隨時停車之準備，為肇事次因等語（見臺灣宜蘭地方檢
    察署110年度偵字第111號卷第42-43頁），嗣再送交通部公
    路總局車輛行車事故鑑定覆議會覆議，其結果亦同（見本院
    卷第82-84頁）。是本院權衡兩造上述過失之情節及系爭車
    禍發生之原因，認原告及被告就系爭車禍及上述損害之發生
    ，應各負百分之70、百分之30之責任。據此，被告就其系爭
    車禍造成原告受有上述損害，其應負之損害賠償責任，應為
    110,481元（計算式：368,271元×30%=110,481元，小數點以
    下四捨五入）。　　
(四)按「給付無確定期限者，債務人於債權人得請求給付時，經
    其催告而未為給付，自受催告時起，負遲延責任。其經債權
    人起訴而送達訴狀，或依督促程序送達支付命令，或為其他
    相類之行為者，與催告有同一之效力。」「遲延之債務，以
    支付金錢為標的者，債權人得請求依法定利率計算之遲延利
    息。」「應付利息之債務，其利率未經約定，亦無法律可據
    者，週年利率為百分之5。」民法第229條第2項、第233條第
    1項前段、第203條分別定有明文。本件原告對被告之損害賠
    償請求權，為未定給付期限之金錢債權，揆諸前揭說明，原
    告請求經准許之部分，原告併請求被告給付自起訴狀繕本送
    達被告翌日即110年6月23日（見附民字卷）起之法定遲延利
    息，為有理由，應予准許。
四、綜上所述，原告依據民法第184條第1項前段之規定，請求被
    告給付110,481元，及自起訴狀繕本送達翌日即110年6月23
    日起至清償日止，按週年利率5%計算之利息，為有理由，應
    予准許。逾此範圍之請求，則無理由，應予駁回。
五、本件原告勝訴部分，係適用簡易程序所為被告敗訴之判決，
    爰依民事訴訟法第389條第1項第3款之規定，依職權宣告假
    執行。原告雖聲明願供擔保請准宣告假執行，惟本院既已職
    權宣告之，原告此部分聲請，核僅為促請本院職權發動，自
    無庸另為准駁之諭知。又被告業聲明願供擔保請准免為假執
    行，於法並無不合，爰依同法第392條第2項規定，酌定擔保
    金如主文所示。至原告敗訴部分之訴既經駁回，其假執行之
    聲請亦失所依據，應併予駁回。
六、本件事證已臻明確，兩造其餘攻擊防禦方法及所提之證據，
    經審酌後均與判決之結果不生影響，爰不另一一論述，併此
    敘明。
七、訴訟費用負擔之依據：民事訴訟法第79條。　　
中　　華　　民　　國　　111 　年　　5 　　月　　30　　日
    　　　　　　　臺灣宜蘭地方法院羅東簡易庭
　　　　　　　　　　　　　　　法　官  張文愷
以上為正本係照原本作成。
如對本判決上訴，須於判決送達後二十日內向本院提出上訴狀，
同時表明上訴理由；如已於本判決宣示後送達前提起上訴者，應
於判決送達後十日內補具上訴理由（均須按他造當事人之人數附
繕本）。
如委任律師提起上訴者，應一併繳納上訴審裁判費。
中　　華　　民　　國　　111 　年　　5 　　月　　30　　日
                              書記官  林仁修